【裁判字號】    98,消債更,74
【裁判日期】    980730
【裁判案由】    更生程序
【裁判全文】
臺灣嘉義地方法院民事裁定            98年度消債更字第74號
聲  請  人  乙○○
上列聲事人因消費者債務清理事件聲請更生及保全處分，本院裁
定如下：
    主  文
更生及保全處分之聲請均駁回。
聲請程序費用由聲請人負擔。
    理  由
一、按債務人不能清償債務或有不能清償之虞者，得依本條例所
    定更生或清算程序，清理其債務，消費者債務清理條例第3
    條定有明文。又聲請更生或清算不合程式或不備其他要件者
    ，法院應以裁定駁回之，但其情形可以補正者，法院應定期
    間先命補正，復為同條例第8條所明定。次按消費者債務清
    理條例之立法目的，在於使陷於經濟上困境之消費者，得分
    別藉由更生或清算程序清理債務，藉以妥適調整其與債權人
    及其他利害關係人之權利義務關係，保障債權人之公平受償
    ，並謀求消費者經濟生活之更生機會，從而健全社會經濟發
    展 (消費者債務清理條例第1條立法理由參照)，換言之，債
    務人若尚未達不能清償或並無不能清償債務之虞者，則無藉
    由消費者債務清理條例清理債務之適用。
二、本件聲請意旨略以：聲請人有不能清償債務之情事，前已提
    出債權人清冊，以書面向最大債權金融機構臺灣銀行股份有
    限公司（下稱臺灣銀行）請求共同協商債務清償方案，聲請
    人雖每月收入約新臺幣（下同）70,000元，惟聲請人因擔任
    第三人之連帶保證人而遭臺灣土地銀行等債權人強制扣薪每
    月3分之1，且每月尚須償還民間債務10,000元，所餘已不足
    支付家計開銷，實法清償臺灣銀行之所提清償方案，致協商
    不成立，且無擔保或無優先權之債務總額未逾1,200萬元，
    復未經法院裁定開始清算程式或宣告破產，爰依法聲請更生
    云云 。
三、經查：
  (一)本件聲請人前於97年10月20日以書面向最大債權金融機構臺
    灣銀行請求協商，提出之協商條件為每月還款6,000元，經
    臺灣銀行認「未能接受顯足以負擔之還款方案」，致協商不
    成立，而臺灣銀行對聲請人之信用貸款債權額為286,551元
    ，可接受之清償方案為聲請人每月償還10,000元、年利率為
    1.796%至清償為止等情，除有臺灣銀行提出之協商不成立通
    知書、98年4月22日債管清字第09850023461號函及函附之相
    關資料、財團法人金融聯合徵信中心個人資料查詢單、聲請
    人於臺灣銀行之貸款交易明細表附卷足憑，復經本院依職權
    傳喚臺灣銀行之複代理人甲○○到庭陳述明確，此有本院98
    年6月11日之訊問筆錄可稽，自堪信聲請人已與最大債權金
    融機構踐行前置協商程序而不成立為真實。
  (二)聲請人主張現任嘉義縣警察局竹崎分局，平均每月薪資約70
    ,000元（並未含每月平均可得之年終獎金、考績獎金），每
    月遭扣薪3分之1（即約23,333元）等情，業據其提出薪資單
    、執行命令等為證，從而，聲請人每月收入扣除遭扣薪之23
    ,333元後，至少尚餘46,667元之事實，應可認定。
  (三)又聲請人主張其個人每月必須支出膳食費10,000元（含分擔
    2位子女）、醫療費300元（含分擔2位子女）、水費162元、
    電費746元 、交通費（含每月保養費）7,500元、瓦斯費350
    元、雜費1,050元、電話費583元、子女2人教育費2,727元，
    合計共為23,418元；其中交通費部分雖屬較高，且聲請人所
    提單據僅為部分月份，平均每月金額亦未達7,500元，然本
    院因考量其勤務特殊，故仍予以准許；其餘部分則尚屬合理
    ，均予准許。據此，應認聲請人每月必要支出金額即為23,4
    18元。
  (四)是以聲請人每月收入扣除遭扣薪部分至少尚餘46,667元（並
    未含每月平均可得之年終獎金、考績獎金等已如前述），扣
    除其每月必要支出23,418元，尚餘23,249元，應非不能清償
    上開協商方案所估計之月付金10,000元。至聲請人另主張除
    上開臺灣銀行外尚積欠一民間債權人即其胞妹丙○○480,00
    0元，其須按月償還10,000元，此部分亦應列入每月基本支
    出云云，然查，經本院依職權傳喚證人丙○○到庭訊問，其
    經合法送達無正當理由而未到庭，聲請人亦未提出任何還款
    單據以實其說，況聲請人亦於庭訊時自陳：「原欠120萬元
    ，償還剩下48萬元左右，至去年就沒有再還款了」等語（見
    本院卷第449頁），則聲請人是否按月給付丙○○10,000元
    ，已非無疑。縱聲請人所言屬實，依上開說明，聲請人之每
    月收入扣除基本生活支出、本院強制執行扣款後尚有23,249
    元，即便再扣除償還丙○○之10,000元，每月仍餘13,249元
    ，顯亦可償還債權人所提上開月付10,000元之還款方案；且
    參酌聲請人所積欠之金融機構消費借貸債權人僅臺灣銀行1
    家，債權額則為286,551元，且於本院訊問時亦自陳每月可
    償還10,000元，僅希望債權人不予計息等語（見本院卷第45
    0頁），而其名下之所有房地亦非供己自住等情，亦據聲請
    人於更生聲請狀中記載明確，則以聲請人自承每月可依上開
    方案之月付金清償及尚有能力無庸住於自有房地，更足見其
    非無能力依上開方案清償欠款。
四、綜上所述，依聲請人現年41歲，正值中壯年時期，復任公職
    ，95、96年度所得均近百萬，而為償還債務，必須經歷履行
    期間較不寬裕之經濟生活，乃債務人於負擔債務時即得預見
    ，是依誠實及信用之原則，債務人於有履行可能性時，本應
    誠實勤勉履行債務，要難率爾聲請依更生程序清理其債務。
    從而，聲請人依其能力，並非不能清償債務或有不能清償債
    務之虞，是本件聲請人聲請更生，既無消費者債務清理條例
    第3條規定之適用，且上開欠缺又均屬無從補正，依上說明
    ，自應駁回其更生之聲請，爰裁定如主文。
五、聲請人聲請更生既經駁回，其保全處分之聲請亦失所附麗，
    應併予駁回。
中    華    民    國    98    年    7     月    30    日
              民事第一庭    法  官  游悅晨
上為正本係照原本作成。
如不服本裁定，應於裁定送達後10日內，以書狀向本院提出抗告
，並繳納抗告費新臺幣1千元。
中    華    民    國    98    年    7     月    30    日
                            書記官  張富


司法院資訊處製作；財團法人民間司法改革基金會備份。
